【裁判字號】    98,聲,4916
【裁判日期】    981008
【裁判案由】    沒入保證金
【裁判全文】
臺灣板橋地方法院刑事裁定              98年度聲字第4916號
聲  請  人  臺灣板橋地方法院檢察署檢察官
具  保  人
即  被  告  甲○○
上列聲請人因被告犯詐欺案件，聲請沒入保證金（98年執聲沒字
第583 號），本院裁定如下：
    主  文
甲○○繳納之保證金新臺幣壹萬元沒入之。
    理  由
一、本件聲請人以：具保人即被告甲○○因犯詐欺案件，經依臺
    灣板橋地方法院檢察署檢察官指定之保證金額新臺幣1 萬元
    ，由具保人出具現金保證後，將被告釋放停止羈押。茲因該
    被告逃匿【本院按：被告甲○○係於執行時逃匿，其執行案
    號為該署98年度執字第9446號】，聲請將具保人原繳納上開
    保證金沒入等語。
二、按受死刑、徒刑或拘役之諭知，而未經羈押者，檢察官於執
    行時，應傳喚之，傳喚不到者，應行拘提；又具保之被告逃
    匿者，應命具保人繳納指定之保證金額，並沒入之。不繳納
    者，強制執行。保證金已繳納者，沒入之，刑事訴訟法第46
    9 條第1 項、第118 條第1 項、第121 條第1 項分別定有明
    文。是應受執行之被告經合法傳喚、拘提，無正當理由拒不
    到案執行，即得據以認定其已逃匿，而依上揭規定沒入具保
    人繳納之保證金。
三、次按被告、自訴人、告訴人、附帶民事訴訟當事人、代理人
    、辯護人、輔佐人或被害人為接受文書之送達，應將其住所
    、居所或事務所向法院或檢察官陳明；前項之陳明，其效力
    及於同地之各級法院，刑事訴訟法第55條第1 項、第2 項分
    別定有明文，是依當事人陳報之居住處所送達文書，自屬於
    法有據。又送達文書，除本章有特別規定外，準用民事訴訟
    法之規定；送達於應受送達人之住居所、事務所或營業所行
    之；送達於住、居所、事務所或營業所不獲會晤應受送達人
    者，得將文書付與有辨別事理能力之同居人或受僱人；送達
    不能依前2 條規定為之者，得將文書寄存送達地之自治或警
    察機關，並作送達通知書2 份，1 份黏貼於應受送達人住居
    所、事務所、營業所或其就業處所門首，另1 份置於該送達
    處所信箱或其他適當位置，以為送達；寄存送達自寄存之日
    起，經10日發生效力，刑事訴訟法第62條、民事訴訟法第13
    6 條第1 項、第137 條、第138 條第1 項、第2 項亦均規定
    明確。是於法送達僅須符合對被告之住、居所、事務所、營
    業所之一處所為送達或補充送達或寄存送達之規定，即屬合
    法傳喚被告，而不以同時對被告之住、居所、事務所、營業
    所等處併為傳喚通知為必要自明。再，被告逃匿與否，係屬
    事實之認定，於刑事案件執行實務方面，指揮執行之檢察官
    向應受執行之被告戶籍地為傳喚、拘提，係因其以設定住所
    之意思申報其戶籍，即以其外部行為表示有居住在該處所之
    意思，故除其別有陳報外，應以其戶籍地址為送達處所，以
    究明被告實際所在，據以認定其有無逃匿之事實。若該戶籍
    地址尚非被告主動申報，而係行政機關本其戶籍管理目的所
    為之行政措施（如：戶籍法第50條第1 項明定，全戶遷離戶
    籍地，未於法定期間申請遷徙登記，無法催告，經房屋所有
    權人、管理機關、地方自治機關申請或無人申請時，戶政事
    務所得將其全戶戶籍暫遷至戶政事務所），則被告主觀上既
    無設定住所於該地之意思，客觀上亦未有何設定、居住之行
    為，自無向該處為送達之必要，復難謂未向該處（戶政事務
    所）為傳喚、拘提，即不得認定被告有逃亡之事實。
四、經查：
(一)、本件被告即具保人甲○○因犯詐欺案件，經依臺灣板橋地方
    法院檢察官指定保證金額1 萬元，出具現金保證後，將其釋
    放。嗣被告經審理後，為本院於98年4 月17日以98年度簡字
    第1995號判處得易科罰金之有期徒刑2 月確定；執行中，經
    聲請人於98年6 月24日將執行傳票與具保人帶同被告到案執
    行通知等，併同向被告先前於辦理出具現金保證事項暨該案
    偵審程序中所陳報之「臺北市○○區○○路343 巷17號」住
    址為送達，惟因未獲會晤被告本人，亦無可受領文書之同居
    人或受僱人，乃於98年6 月24日寄存送達於前址所轄警察機
    關即臺北市政府警察局中山分局民權派出所，有送達證書2
    紙與上述通知書等均在卷可稽；惟被告甲○○經合法傳喚，
    並未依時到署接受執行。繼之，聲請人以98年7 月21日乙○
    慎癸98執9446字第180725號函請臺灣臺北地方法院檢察署依
    同前居住地址代為拘提、執行被告之如上案件，惟拘提未獲
    ，亦有前揭函文與臺灣臺北地方法院檢察署98年9 月10日北
    檢玲切98執助1700字第65161 號函、臺北市政府警察局中山
    分局98年8 月19日北市警中分刑字第09833078900 號函暨所
    附拘票與拘提報告書各1 份附卷足證。此外，聲請人復提出
    刑案人犯在監所最新資料報表、執行案件資料表，暨臺灣板
    橋地方法院檢察署保證金收據影本（刑保字第98000207號）
    等在卷以為憑稽，據此認定被告有逃匿之事實。
(二)、另，被告甲○○之戶籍地址固有於98年6 月18日遷入臺北市
    ○○區○路367 號2 樓（中山區戶政事務所）一情，惟究之
    全案事證，尚無證據足認被告有將其戶籍遷徙至戶政事務所
    並設定住所於該址之意思，而可悉此一遷移申登事項，應為
    該戶政事務所行政作業處置所致。況且，被告於所犯如上詐
    欺案件之執行中，亦無事證供認其有何變更其住所、居所或
    事務所之陳明，是以，聲請人依被告原陳報地址「臺北市○
    ○區○○路343 巷17號」（與辦理出具現金保證事項時，均
    同）為執行報到之傳喚，復函請臺灣臺北地方法院檢察署代
    為拘提，均無結果，因認聲請人於被告甲○○旨開詐欺案件
    之執行中，已為合法傳喚、拘提；惟被告均未依時報到。
(三)、第次，被告迄至本院98年10月2 日查明其有無在監在押之情
    形時，仍屬逃匿中尚未到案執行之事實，亦為本院查悉無誤
    ，此有98年10月2 日臺灣高等法院在監在押全國紀錄表1 件
    附卷足考。綜據前揭說明，被告甲○○顯已逃匿，自應依首
    開規定，將其原繳納上開保證金新臺幣1 萬元沒入。
據上論斷，應依刑事訴訟法第118 條、第121 條第1 項，裁定如
主文。
中    華    民    國    98    年    10    月    8     日
                        刑事第5 庭法  官  黎錦福
上列正本證明與原本無異。
如不服本裁定，應於裁定送達後5 日內敘明抗告理由，向本院提
出抗告狀。
                                  書記官  蔡麗春
中    華    民    國    98    年    10    月    8     日


司法院資訊處製作；財團法人民間司法改革基金會備份。
